臺灣高等法院臺中分院民事判決　九十三年度上易字第二六五號
　　　上　訴　人　甲○○
　　　被　上訴人　乙○○
右當事人間請求給付登報費用事件，上訴人對於民國九十三年五月二十六日臺灣南投
地方法院九十二年度訴字第五七一號第一審判決提起上訴，經本院於九十三年十月六
日言詞辯論終結，判決如下：
    　主　    文
上訴駁回。
第二審訴訟費用由上訴人負擔。
    　事實及理由
甲、程序方面：
一、按訴之變更或追加，非經他造同意者，不得為之，但擴張或減縮應受判決事項之
    聲明者，不在此限，民事訴訟法第四百四十六條第一項、第二百五十五條第一項
    第三款規定甚明。本件上訴人原備位聲明係請求被上訴人應依無因管理之法律關
    係，給付上訴人新臺幣（下同）七十八萬六千四百一十三元，及自民國八十六年
    一月四日起至清償日止，按年息百分之五計算之利息，該部分上訴本金部分減縮
    聲明為被上訴人應給付上訴人五十四萬六千元，利息部分則擴張自八十一年九月
    十六日起至清償日止，按週年利率百分之五計算之利息，核與首開法文之規定相
    符，應予准許，事涉程序，合先敘明。
二、本件上訴人就備位聲明之本金部分為減縮，就利息部分則為擴張，因此，其先位
    聲明及備位聲明，即均請求被上訴人應給付上訴人五十四萬六千元，及自八十一
    年九月十六日起至清償日止，按週年利率百分之五計算之利息，先予敘明。
乙、實體方面：
一、本件上訴人主張：
    （一）、先位之訴部分：
            (一)被上訴人依鈞院七十六年度訴易第三一號民事判決，應將所附同院七
              十六年度上易字第八六０號刑事判決在中央日報、聯合報南投縣版，
              以五號活字各刊登三日，上訴人於七十七年三月八日向台灣台中地方
              法院民事執行處聲請強制執行，因南投縣版向僅刊登地方新聞，該院
              乃洽上訴人，如債務人即被上訴人無法刊登，可否代登？上訴人表示
              應先由法院發限期履行命令，若被上訴人逾期不履行，再由上訴人代
              為刊登，刊登費用則由被上訴人負擔，該院同意，乃於七十七年三月
              十七日以七十七年度民執八字第二０六二號執行命令通知被上訴人，
              應於收受命令之翌日起十日內履行，逾期即依法代執行，所生費用由
              被上訴人負擔。被上訴人向南投地區報業接洽後，認無法照所請刊登
              ，旋於同年三月二十一日具狀向該院呈報，果債權人即上訴人認為可
              行，則轉令上訴人自行刊登，所需費用由被上訴人負擔。被上訴人既
              已承諾負擔所需費用，兩造即已意思表示合致而成立和解契約關係，
              該院也就未依強制執行法第一百二十七條、第三十條之一準用民事訴
              訟法第二百二十條規定，以裁定酌定費用數額命被上訴人預行支付，
              及裁定命上訴人代履行，乃於同年月二十四日及同年四月五日函上訴
              人刊登報紙，刊畢將原刊報紙及收據送該院，刊報所生費用，以便向
              債務人收取。
            (二)嗣經上訴人洽該二報社結果，如欲刊登該刑事判決，需先確定版面要
              十全付款，並由受刊主管於三日前呈報上級經特准始可，費用初估則
              要四十餘萬元，上訴人即於同年三月二十五日催告被上訴人，如不願
              刊登而欲以金錢代之，上訴人同意被上訴人以三十萬元代之，惟須於
              函到三日內付清，被上訴人於同年月二十六日收受該催告，已知悉代
              登報費用之龐大，非特未為異議，反於同年十二月十六日、七十八年
              十一月六日、八十年十二月九日台灣台中地方法院民事執行處調查時
              一再表示「本件登報部分由債權人自行登報，登報費用債務人願負責
              」、「登報部分因為中央日報及聯合報無南投縣版，希望由債權人登
              報，登報後負擔費用」、「請求由債權人刊登，費用由我負擔」，且
              未限定金額，上訴人則允為處理，並同意待鈞院七十六年度上字第四
              四一號判決確定後再行代登，被上訴人亦無異議，雙方自已成立委任
              契約。
            (三)按判決確定後，敗訴人如不遵判履行，勝訴人祇應於確定判決之範圍
              內聲請強制執行，若不在判決範圍以內（債務人請求由債權人刊登，
              費用由債務人負擔），兩造發生爭執之事項乃屬另一事件，須於審判
              上另求解決。又已經確定判決確定之法律關係，當事人雖不得於裁判
              上再行爭執，但因在事實上（有無南投縣版）仍有爭執，約定互相讓
              步以終止之，自屬和解契約，不得謂無民法第七百三十七條所定之效
              力。又和解契約非必當事人雙方當面協商而後成立，苟由調處人從中
              接洽，雙方意思已歸一致，各向調處人表示，經其互相傳達於他方者
              ，其和解契約即為成立。在民事執行處成立之和解為訴訟外之和解，
              訴訟外之和解，在法律上並非要式行為，自無適用民法第七十三條之
              餘地，最高法院十九年上字第一五號、二十二年上字第二八一九號、
　　　　　　　二十一年上字第一八０七號、二十七年抗字第五四九號、三十三年上
              字第三三四三號著有判例可稽。再當事人一方委託他方處理事務，他
              方允為處理，其委任契約即為成立。當事人相互表示意思一致者，無
              論其為明示或默示者，契約即為成立。所謂互相表示意思一致，並不
              限於當事人間直接為之，其由第三人為媒介而將各方互為之意思表示
              從中傳達因而獲致意思表示之一致者，仍不得謂契約並未成立。至於
              列名中人是否到場或簽押，均與契約之成立要件無關，民法第五百二
              十八條、第一百五十三條第一項定有明文，最高法院六十八年台上字
              第一五０四號、十八年上字第一五七號亦著有判例可資參照。是兩造
              間之和解、委任契約應即為成立。如不須經被上訴人承諾同意負擔所
              需費用，合致生契約關係，不給付拿不到錢有誰敢為，上訴人當予拒
              絕。如被上訴人稱未委任係強制執行行為，無需經被上訴人之同意或
              意思表示一致，上訴人即可代刊登，自不必理會上訴人，又何需當上
              訴人面請求由上訴人刊登，費用由伊負擔，並承認無訛簽名於后？是
              原判決遽認被上訴人表示之對象均係執行法院，上訴人於該調查筆錄
              中亦無允為處理意思表示之記載，難謂兩造已另達成民法上之契約合
              意；且被上訴人收受上訴人之催告書，知悉上訴人提供被上訴人以支
              付三十萬元替代之方式，被上訴人就此價格甚且不予同意，更足徵兩
              造並未達成以五十餘萬之高價由上訴人代為刊登之合意，無成立和解
              契約或委任契約，係屬代執行後之確定執行費用云云，於認事用法與
              事理及卷附筆錄證物不相適合，已顯有不適用法規或適用不當之違誤
              ，洵有未當。
            (四)前開七十六年度上字第四四一號判決確定後，上訴人依被上訴人指示
              ，於八十一年九月三日經中央、聯合二報記者介紹，知悉訴外人蕭聖
              毅所經營之廣告社較為專業、便宜，遂請其估算，核算結果南投縣版
              五號活字為十段一四０行，須用十全，依中央日報價目表，內頁版每
              日為十五萬六千元，三日為四十六萬八千元，經打折優待為二十五萬
              二千元；依聯合報價目表，內頁版每日為十二萬四千六百元，三日應
              收三十七萬三千八百元，打折優待為二十九萬四千元，總共五十四萬
              六千元，發現確較他社便宜，始向蕭聖毅訂購該二報之版面。刊登後
              發現中央日報字較大、聯合報有刊於中部要聞、文化廣場之情況，亦
              立即請蕭聖毅通知二報社更正，其處理事務並無過失。又於八十一年
              九月三日付定金六萬六千元，分別於同年九月六日、八日、九日在中
              央日報，及於同年九月八日、九日、十一日在聯合報代登前開鈞院七
              十六年度上易字第八六０號刑事判決，並於同年九月十五日支付現金
              十八萬元，尾款三十萬元則簽發鳳山市農會支票，並於同年九月二十
              五日以現金將票換回，價金已給付完畢，詎上訴人將所生費用共計中
              央日報二十五萬二千元、聯合報二十九萬四千元之收據及刊登之報紙
              呈予執行法院向被上訴人收取，被上訴人事後卻不給付。因執行法院
              詢價及該二報社答價，均未照執行名義規定，影響確定執行費用額裁
              定之結果，鈞院認定南投縣版又錯誤，無法實體上審認，該二報社函
              更正、上訴人陳報及聲明異議，復均未予處理，無法獲救濟有爭執，
              被上訴人迄今亦未給付之事實，亦有上訴人執行聲請狀、敬請更正書
              、中央日報及收據、聯合報及證明書和收據、執行法院執行調查筆錄
              、鈞院七十六年度訴易字第三一號確定判決及附刑事判決、最高法院
              八十三年台聲字第三八六號裁定、鈞院八十三年度再更（一）字第四
              七號裁定，鳳山市農會存摺、囑託登記簡復表、台灣銀行匯入匯款用
              紙及存摺、草屯鎮農會借據、存摺、取款條，中央日報、聯合報社八
              十一年十二月二日及十一月十六日函、八十二年七月六日及十四日函
              、被上訴人起訴狀、台灣台中地方法院刑事附帶民事訴訟判決、上訴
              人準備書狀、執行法院民事執行處函、聯合報社復函、上訴人聲明異
              議狀、證人蕭聖毅於九十三年三月二十九日原審具結作證之筆錄等在
              卷足稽，亦堪信為真實。
            (五)按當事人締結之契約一經合意、合法成立，其私法上之權利義務，即
              應受其拘束，非一造於事後所能主張增減，除與強行法令相反外，其
              契約中所表示之意思，法院自應依據以為判斷（最高法院十八年上字
              第一四九五號及第四八四號和第一二七號、十九年上字第二五八四號
              判例參照）。鈞院八十一年度抗字第五八六號確定裁定於理由亦敘明
              ：「前揭兩造對於由抗告人（即上訴人）代為刊登報紙，所需費用由
              相對人（即被上訴人）負擔，雙方相互表示意思一致，依民法第一百
              五十三條第一項規定，抗告人代登報刊所需費用由相對人負擔之契約
              ，即為成立之情形，兩造縱然就刊登報紙費用之負擔意思一致，究屬
              一般和解，非為訴訟上和解，未具有執行執行名義」。雖未具有執行
              執行名義，但亦應依民法第一百四十八條第二項規定誠信履行，受該
              契約之拘束，縱使一造因而受不利益之結果，亦不得事後翻異，更就
              和解前之法律關係再行主張（最高法院十九年上字第一九六四號判例
              參照）。又和解內容，倘以他種法律關係替代原有法律關係者，則係
              以和解契約創設新法律關係，故債務人如不履行和解契約，債權人應
              依和解創設之新法律關係請求履行，不得再依原有法律關係請求給付
              。再受任人因處理委任事務，支出之必要費用，委任人應償還之，並
              付自支出時起之利息。受任人既為委任人處理事務，自不應再使其受
              不利益，故不問其處理之委任事務，已否得預期之效果，委任人應將
              受任人為其處理事務所支出之費用，悉數償還，最高法院八十三年台
              上字第六二０號著有判例、民法第五百四十六條第一項及立法理由定
              有明文。上訴人依前揭刊畢，於八十一年九月十四日及十六日，送所
              登報紙和支出之必要費用中央日報二十五萬二千元、聯合報二十九萬
              四千元之收據及該中部要聞即為南投縣版證明，給執行法院請求被上
              訴人償還上開代支出之登報必要費用共五十四萬六千元，並付自八十
              一年九月十六日支出時起之利息，並未逾上開執行名義規定刊登之必
              要程度及該二報社價目表範圍，自屬有據。是上訴人就系爭代為刊登
              所生之費用確應為伍拾肆陸仟元無誤，被上訴人於事後否認與上訴人
              有和解委任關係，更就和解前之法律關係再行主張，原判決遽認係執
              行費用應為十萬五千六百六十四元，並無疑義，及係公法上強制執行
              行為云云，揆諸前揭判例說明及法條規定，於認事用法，顯有違誤，
              亦欠允當。
            (六)原判決稱執行法院八十二年度民執聲七更字第二號裁定，經調查認定
              代登報費僅聯合報七四、一六０元、中央日報三０、０００元，合計
              一０四、一六０元為必要費用；台灣高等法院台中分院八十二年度抗
              字第三五八號確定裁定，其理由明載：執行名義並未指定應刊登於彩
              色營業廣告版面，亦無限定不得登載於分類廣告版面而須以十全批廣
              告刊登云云。查法院係依當事人之請求予以判決，確定判決為執行名
              義時，其執行應以該確定判決之內容為據，故未經確定判決判明之事
              項，執行法院不得逕為何種處分；應如何之執行，則依執行名義之內
              容定之．．．執行法院無實體審認判斷之權（最高法院二十二年抗字
              第四一三號、六十三年台抗字第三七六號判例及八十六年度台抗字第
              六三三號判決參照），且該聯合報社於八十二年七月十四日、中央日
              報於八十二年七月六日，已分函該執行法院：於七十九年四月十二日
              函查該聯合報中部廣告管理處時，並未檢附登該判決依據之同分院七
              十六年度訴易字第三一號民事判決執行名義，致該處不知應依該執行
              名義所定「五號活字」刊登，而以四段高「六號字」分類小廣告列算
              函復，其後於八十年五月二十九日、八十一年九月二十七日函查及復
              函亦同。於八十一年九月二十七日函查該中央日報社也未檢附該執行
              名義，致該社不知應依該執行名義所定「五號活字」刊登，而以「五
              號字」分類小廣告列算需三萬元函復。嗣經核原委刊傳真文件，始發
              現與執行名義規定不合為錯誤。因該執行名義規定之「五號字活」，
              每字字體及間隔約為「六號電腦排字」之二倍，而該刑事判決行高三
              二字共七０行，經換算應為六四字一四０行，再除以每段九字係七．
              一段即八段一四０行，但該分類小廣告版面僅四段，無法刊登，故必
              須刊登該十全批商業廣告版面，聯合報（黑白版無南投縣版）每日刊
              價一二四、六００元，三日（三七三、八００元）至少需成本費二九
              四、０００元才對，委刊人刊登及本報受理收二九四、０００元無訛
              ，中央日報每日刊價一五六、０００元，三日（四六八、０００元）
              至少需成本費二五二、０００元才對，委刊人刊登及本報受理收二五
              二、０００元無訛，敬請惠予更正，已證明該錯誤。況上訴人不服，
              三次聲請再審及抗告，最後最高法院八十三年台聲字第三八六號裁定
              ，亦已將鈞院八十三年台抗字第三一號裁定及台灣高等法院台中分院
              八十二年再字第五一號裁定（即該裁定再審）均廢棄，發回台灣高等
              法院台中分院，於八十三年度再更(一)字第四七號裁定，認定該二報縱
              未依原法院函查意旨而為答復，而原確定裁定予以採用，係屬認定事
              實，有否錯誤問題；中央日報八十二年七月六日函、聯合報八十二年
              七月十四日函，均在原確定裁定日期（八十二年六月七日）之後，且
              內容均係為更正各該報社前函有關刊價之錯誤，參照司法院院字第一
              六六一號解釋意旨、最高法院三十九年台上字第二一四著判例前段，
              原鈞院八十二年度抗字第三五八號確定裁定，既因廢棄之結果不復存
              在，其後所生之事實，並不受既判力之拘束，自不得再作為判斷依據
              。是原判決遽認上訴人就系爭代為刊登所生之執行費用應為十萬五千
              六百六十四元，並無疑義云云，亦顯有認事用法不當及判決不適用法
              規或適用不當之違誤，亦有未當。
            (七)至原判決所述參見王甲乙、楊建華、鄭健才合著民事訴訟法新論，八
              十九年七月印行，第二三四至二三五頁之當事人如得依其他方法達成
              目的，或法律設有特別之救濟方法能依該方法救濟，而仍以訴請求者
              ，並無保護之必要學說，查係對有外國法院之確定判決及債權人於債
              務人被法院宣告破產後，已依破產程序行使權利，且無人異議者而言
              （參見該著同頁），與本件前係準用民事訴訟法第九十一條之規定，
              向執行法院聲請確定其數額非訟事件，僅為方便執行而已，並非以之
              為執行名義，又僅得於強制執行程序終結前，向執行法院聲明異議，
              不得提起執行異議之訴（最高法院三十三年上字第六二五七號判例參
              照），係有關程序問題之裁定，未為實體審認之情況有別。且民事訴
              訟法第四百條第一項規定既判力效力之範圍，係以訴或反訴所主張之
              請求，已經實體上之裁判者為限（該法條立法理由參照）。強制執行
              法並無類似如民事訴訟法第二百五十三條及第四百條第一項或得準用
              之規定，是該確定執行費用數額非訟事件，當不發生所謂一事不再理
              之問題，上訴人於抗告被駁回確定後，對該確定執行費用數額有爭執
              ，仍得另行提起訴訟以求解決（最高法院七十三年台抗字第六二號判
              決、六十七年度第三次民庭會議決定(三)意旨參照），不能援引比附。
              況該學說尚無法規判解可據，上訴人對執行法院詢價及該二報社答價
              ，均未照執行名義規定，影響確定執行費用額裁定之結果，鈞院認定
              南投縣版又錯誤、該二報社函更正，復無法實體上審認，上訴人陳報
              及聲明異議，均未予處理，無法獲救濟達成應償還五四六、０００元
              目的有爭執，原判決率引該學說遽指上訴人起訴之目的，在於請求被
              上訴人給付代為刊登報紙之費用，就此強制執行法既已設有特別之確
              定執行費用救濟方法，上訴人亦已依該方法尋求救濟確定詳如前述，
              則其另依民法之和解、委任、無因管理等請求權基礎提起本件訴訟，
              本無保護之必要云云，於認事用法，亦有未洽，殊欠妥當。
            (八)退一步言，如法院認被上訴人未委任上訴人刊登，上訴人未受委任，
              執行法院又未裁定費用數額命被上訴人預行支付及命上訴人代為履行
              ，上訴人如前述並無法律上義務，而為他人即被上訴人之意思管理（
              即處理參見前揭王澤鑑著民法債編總論(一)）該登報事務，利於被上訴
              人本人（本應刊登），且不違反被上訴人本人明示或可得推知之意思
              （照執行名義載），亦得依民法第一百七十六條第一項規定無因管理
              適法管理之法律關係，請求被上訴人償還為其支出該代登報必要費用
              ，向草屯鎮農會（後改由台灣土地銀行南投分行）貸款五四六、００
              ０元負擔債務費用，及自支出時起之利息。是原判決遽認本件上訴人
              刊登報紙之行為，係基於台灣台中地方法院民事執行處執行命令所為
              ，本質上為行使國家公權力之行為，非無法律上之義務而為他人處埋
              事務之私法上行為，上訴人另主張得依無因管理之法律關係對被上訴
              人有所請求，亦無理由云云，認事用法，洵有違誤，均屬未當。
            (九)又強制執行法並無類似民事訴訟法第二百五十三條及第四百條第一項
              或得準用之規定，且本件雖經確定執行費用數額，惟該確定執行費用
              數額屬非訟事件，並不發生一事不再理之問題。再按民法第一百二十
              七條第八款所定，製造人所供給之產物之代價，依照最高法院五十一
              年台上字第二九四號判例，係指製造人就其所供給之產物之代價而言
              。本件上訴人職係土地登記專業代理人（現法改為地政士），僅受任
              代登報，非商人、製造人、手工業人，基於民法第七百三十七條和解
              、第五百四十六條第一項委任、第一百七十六條第一項無因管理之法
              律關係，所生之支出費用償還請求權，其消滅時效，在民法既無特別
              規定，參照最高法院五十二年台上字第一八八號及五十六年台上字第
              三０五號著判例中段、六十六年度第四次民庭庭推總會決定(一)意旨，
              則以民法第一百二十五條所定十五年期間內應得行使，要無民法第一
              百二十七條短期時效之適用。是被上訴人所辯本件上訴人代登報紙費
              用，應堪認屬製造人所供給之產物之代價，及因侵權行為所生之損害
              賠償請求權，依民法第一百二十七條第八款及第一百九十七條，因二
              年間不行使而消滅，不得請求云云，亦非有據，自無可採。
    （二）、備位之訴部分：
            (一)上訴人因被上訴人一再要約，請求上訴人刊登，費用由被上訴人負擔
              ，自八十一年九月二十四日起向草屯鎮農會貸款五十四萬六千元，年
              息百分之十點三，至八十六年一月四日止，負擔利息二萬四千四百一
              十三元，連同貸款共七十八萬六千四百一十三元，嗣另自台灣土地銀
              行貸款一百零五萬元，方將之償還完畢，就此利息之支出，被上訴人
              亦應依民法第五百四十七條第二項規定返還上訴人。
            (二)其餘理由引用先位之訴部分。
    （三）、綜上所述，爰為上訴聲明，求為判決：
            (一)原判決廢棄。
            (二)被上訴人應給付上訴人伍拾肆萬陸仟元，及自八十一年九月十六日起
              至清償日止，按週年利率百分之五計算之利息。
            (三)第一、二審訴訟費用由被上訴人負擔。
二、被上訴人對於上訴人主張：(一)被上訴人依鈞院七十六年度訴易字第三一號民事判
    決，應將所附同院七十六年度上易字第八六０號刑事判決全文在中央日報、聯合
    報南投縣版，以五號活字各刊登三日，上訴人於七十七年三月八日向台灣台中地
    方法院民事執行處聲請強制執行，因被上訴人表示無從刊登，該院乃於七十七年
    三月二十四日以執行命令命上訴人於文到三日內自行刊登，該執行命令於同年三
    月二十六日送達上訴人。嗣上訴人於七十七年六月十四日、同年十二月十六日在
    原執行法院訊問時，表示待鈞院七十六年上字第四四一號判決確定後再予執行，
    原執行法院乃諭知上訴人於該判決確定後五日內陳報。(二)前開鈞院七十六年度上
    字第四四一號判決確定後，上訴人即於八十一年九月六日、八日、九日在中央日
    報以十全批商業廣告版面，及於同年九月八日、九日、十一日在聯合報彩色營業
    廣告版面以十全十段乘以一百四十行之廣告，刊登前開鈞院七十六年度上易字第
    八六０號刑事判決全文，並支付中央日報刊登費用二十五萬二千元、聯合報刊登
    費用二十九萬四千元等事實，固不加爭執，但以下列各項置辯：
    （一）、本件刊登報紙係民事判決確定後之強制執行行為，並非被上訴人委任上
            訴人代為刊登，且上訴人係依強制執行命令代替刊登，亦無需經被上訴
            人同意，上訴人主張受被上訴人委任或基於雙方意思表示互相一致之契
            約代登，並非事實。被上訴人於台灣台中地方法院民事執行處七十七年
            度民執八字第二０六二號賠償損害強制執行事件程序中所為由上訴人刊
            登，費用則由被上訴人負擔之陳述，係向執行法院所為，意在表明上訴
            人依該執行法院同案號七十七年三月十七日執行命令主旨所載內容代執
            行後，由被上訴人負擔所生之必要費用，非同意上訴人恣意刊登，則上
            訴人不依執行命令所載內容代執行，致增加非必要費用，自非被上訴人
            所應負擔，故於執行法院八十一年度民執八字第六八九六號賠償損害強
            制執行事件八十一年九月二十四日執行調查筆錄中表示：「債權人（即
            上訴人）並未依判決主文刊載南投縣版，且同一天刊登二版間，且南投
            縣版與廣告版價格不一樣，費用不實在，不願意給付」、「希望法院行
            文報社查詢南投縣版依執行名義刊登之費用，我即願意繳納」，足證兩
            造對於上訴人執行刊登報紙之版面及費用等爭議甚激，那有相互意思表
            示一致或互相讓步成立委任或和解契約之可言，再由台灣台中地方法院
            於八十二年四月三十日就上訴人聲請確定執行費用額案件（案號為八十
            二年度民執聲七更字第二號），向中央日報社及聯合報社調查系爭登報
            費用之結果，認本件代替登報費僅為聯合報七萬四千一百六十元、中央
            日報三萬元，合計十萬四千一百六十元為必要費用即明；且上開案件上
            訴人不服裁定結果，經抗告後，鈞院亦以八十二年度抗字第三五八號駁
            回上訴人之抗告，理由亦認上訴人之登報代執行已逾越必要程度。是本
            件代登報之費用，既已經裁定確定共計十萬四千一百六十元，則上訴人
            遽爾主張為兩造有委任、和解或無因管理之法律關係，請求被上訴人給
            付五十四萬六千元，並非有理。
    （二）、本件上訴人已於八十一年九月十四日及十六日分別提出所刊登之報紙及
            登報費用，共計五十四萬六千元之收據，聲請執行法院裁定確定執行費
            用額，經該法院向刊登報紙之報社調查必要之費用，認定刊登報紙費用
            僅十萬四千一百六十元為已足，乃於八十二年四月三十日以八十二年度
            民執聲七更字第二號裁定代替履行登報費十萬四千一百六十元，經上訴
            人提起抗告後，復經鈞院八十二年度抗字第三五八號確定執行費用額事
            件裁定「抗告駁回」，其理由明確載敘：「右開執行名義所命相對人（
            即被上訴人）應為給付，係將上揭刑事判決全文在中央日報、聯合報南
            投縣版，以五號活字各刊登三日，並未指定應刊登於彩色營業廣告版面
            ，亦無限定不得刊登於分類廣告版面而須以十全批廣告刊登．．．抗告
            人（即上訴人）代為刊登者，則係於聯合報彩色營業廣告版面以十全十
            段乘以一百四十行之廣告刊登，費用為二十九萬四千元，於中央日報係
            以十全批商業廣告版面刊登，費用為二十五萬二千元，核其代為刊登報
            紙之費用，遠較刊登上開分類廣告之費用為高。按強制執行不得逾必要
            之程度，本件相對人依執行名義應負之登報義務，既無限定必須登載於
            營業廣告版以十全批刊登，則其於費用較低之分類廣告版刊登，應認已
            足，乃抗告人逕以高昂之費用代為刊登於上開版面，其逾上揭分類廣告
            費用部分，自非得認係必要等語．．．」，已詳細審酌何以上訴人主張
            之金額為不可採之理由，並已確定在案，是本件代登報之費用額，既經
            裁定確定共計為十萬四千一百六十元，要非上訴人所主張之合計費用五
            十四萬六千元，上訴人遽爾請求被上訴人給付五十四萬六千元，亦非有
            理。又該裁定係經執行法院調查證據後所得之心證而為，非如裁定拍賣
            抵押物僅憑檢附文件即行裁定，則上訴人亦不得就同一當事人及同一訴
            訟標的更行提起同一之訴，上訴人竟援引與本件確定執行費用額裁定毫
            不相干之最高法院六十七年度台上字第四０四六號判例，主張其仍得就
            委任及和解關係更行起訴，然上訴人對於其倘非經被上訴人之委任或雙
            方和解之意思表示一致，即不能代為履行刊登報紙達到強制執行之目的
            ，詳加舉證敘明理由，而其所請求之標的，仍為給付登報費用之訴，豈
            能謂無重行起訴之情事。上訴人一再引用被上訴人於執行程序中向執行
            法院所為願受執行方法陳述，遽為委任或和解關係成立之主張，殊嫌無
            據，更乏權利保護要件。
    （三）、上訴人本件刊登報紙，需經該二報之製造刊登版面、編排，且需由受刊
            主管呈報上級特准後，始得刊登，是所刊登之報紙，即屬報社製造之產
            物，依民法第一百七十七條第八款之規定，其登報費用請求權於二年間
            不行使而消滅。上訴人雖代被上訴人給付予報社，但其於裁定確定執行
            費用額後，本得依該裁定逕為強制執行，然上訴人自裁定後，至今已逾
            十一年之久，其請求權於法律上並無較原本應給付之登報費用請求權較
            長時效之規定，是上訴人之請求權已罹於時效而消滅；況本件登報費用
            ，係因妨害名譽損害賠償事件所衍生之執行費用，依強制執行法第二十
            九條第二項末段之規定，得就執行所得優先受償，故此執行費用請求權
            ，依法亦無較長於損害賠償請求權之時效，而損害賠償請求權時效，依
            法亦僅二年間不行使而消滅，故不論以製造人之產物代價或損害賠償等
            法律關係之請求權而言，均已罹於時效而消滅。
    （四）、綜上所述，(一)本件登報費用係執行法院行使強制執行公權力所發生之強
            制執行必要之費用，兩造間並無委任或和解或無因管理之法律關係存在
            。(二)登報費用係執行法院裁定確定登報費用僅十萬四千一百六十元，上
            訴人所提出之收據浮列五十四萬六千元並非真實，更非必要之費用。(三)
            倘認上訴人主張委任關係得以構成，然上訴人未依執行命令擅自逾越權
            限刊登報紙，致增加登報費用，依法應由上訴人自己負擔登報費用。(四)
            代為履行之登報費用額，既經裁定確定，依一事不再理之原則，上訴人
            應不得就同一事件重行起訴。(五)倘認上訴人並無違背重行起訴，然其請
            求權已超過二年間之時效，請求權亦已罹於時效而消滅。爰為答辯聲明
            ，求為判決：
            (一)上訴駁回。
            (二)第二審訴訟費用由上訴人負擔。
三、兩造不爭執之事實：(一)被上訴人依本院七十六年度訴易字第三一號民事判決，應
    將所附同院七十六年度上易字第八六０號刑事判決全文在中央日報、聯合報南投
    縣版，以五號活字各刊登三日，上訴人於七十七年三月八日向台灣台中地方法院
    民事執行處聲請強制執行，因被上訴人表示無從刊登，該院乃於七十七年三月二
    十四日以執行命令命上訴人於文到三日內自行刊登，該執行命令於同年三月二十
    六日送達上訴人。嗣上訴人於七十七年六月十四日、同年十二月十六日在原執行
    法院訊問時，表示待本院七十六年上字第四四一號判決確定後再予執行，原執行
    法院乃諭知上訴人於該判決確定後五日內陳報。(二)前開本院七十六年度上字第四
    四一號判決確定後，上訴人即於八十一年九月六日、八日、九日在中央日報以十
    全批商業廣告版面，及於同年九月八日、九日、十一日在聯合報彩色營業廣告版
    面以十全十段乘以一百四十行之廣告，刊登前開本院七十六年度上易字第八六０
    號刑事判決全文，並支付中央日報刊登費用二十五萬二千元、聯合報刊登費用二
    十九萬四千元。(三)對此，被上訴人於八十一年九月二十四日在原執行法院訊問時
    陳稱「希望法院行文報社查詢南投縣版依執行名義刊登之費用，我即願意繳納」
    等語，經原執行法院函詢後，中央日報於八十一年十月一日覆函謂刊登三日需三
    萬元，聯合報於八十一年九月三十日覆函稱刊登三日計七萬四千一百六十元，因
    被上訴人不願給付，上訴人於八十二年二月一日具狀向台灣台中地方法院民事執
    行處聲請確定執行費用，該院民事執行處以八十二年度執聲字第四號駁回上訴人
    聲請後，上訴人不服而抗告，經本院以八十二年度抗字第一五六號廢棄原裁定發
    回台灣台中地方法院後，台灣台中地方法院民事執行處以八十二年度民執聲七更
    字第二號裁定被上訴人應負擔之執行費用額確定為十萬五千六百六十四元，上訴
    人不服抗告後，經本院以八十二年度抗字第三五八號駁回抗告而確定等事實，為
    兩造所不加爭執，並有上訴人強制執行聲請狀（台灣台中地方法院民事執行處七
    十七年度民執八字第二０六二號）、查封筆錄、執行命令、送達證書、被上訴人
    之聲請狀、台灣台中地方法院民事執行處七十七年度民執八字第二０六二號七十
    七年三月二十四日、同年四月五日函、上訴人七十七年三月二十五日催告書、被
    上訴人收件回執、台灣台中地方法院民事執行處七十七年度民執八字第二０六二
    號七十七年十二月十六日、七十八年十一月六日執行調查筆錄、七十九年三月三
    十日函、八十年十二月九日調查筆錄、上訴人執行聲請狀（台灣台中地方法院八
    十一年度民執八字第六八九六號）、敬請更正書、中央日報及收據、聯合報及證
    明書、收據、台灣台中地方法院民事執行處八十一年度民執字第六八九六號八十
    一年十月十五日執行調查筆錄、本院七十六年度訴易字第三一號確定判決及所附
    刑事判決、鳳山市農會存摺、囑託登記簡復表、台灣銀行匯入匯款用紙及存摺、
    草屯鎮農會借據、存摺、取款條，中央日報、聯合報社八十一年十二月二日及十
    一月十六日函、台灣台中地方法院民事執行處七十七年度民執八字第二０六二號
    七十九年四月十日、八十年五月二十八日函、聯合報社七十九年四月十六日、八
    十年五月三十日復函等件影本在卷可證，則此部分之事實，自堪認定。
四、當事人爭點的論斷：本件兩造就系爭登報之費用，既有如上之爭執，因此，本件
    所應審究者，厥為：(一)上訴人就系爭登報費用，得否再為起訴請求﹖(二)兩造間就
    系爭刊登報紙之行為，是否有和解、委任或無因管理之法律關係存在而已，茲分
    述如下：
    （一）、按依執行名義，債務人應為一定行為而不為者，執行法院得以債務人之
            費用，命第三人代為履行。前項費用，由執行法院酌定數額，命債務人
            預行支付或命債權人代為預納，必要時，並得命鑑定人鑑定其數額，強
            制執行法第一百二十七條第一項、第二項定有明文。如法院未指定特定
            之第三人，亦得由債權人自行代為該行為，其費用由債權人代為預納者
            ，以必要部分為限，由債務人負擔。債權人就此項因強制執行而支出之
            費用，得求償於債務人者，得準用民事訴訟法第九十一條之規定，向執
            行法院聲請確定其數額，參照強制執行法第二十八條第一、二項、第二
            十九條第一項之規定即明。經查：
            (一)本件上訴人之主張，依其性質係屬代執行後之確定執行費用，就此上
              訴人已於八十二年二月一日具狀向台灣台中地方法院民事執行處聲請
              確定該費用，該處以八十二年度執聲字第四號駁回上訴人之聲請後，
              上訴人不服而抗告，經本院以八十二年度抗字第一五六號廢棄原裁定
              發回台灣台中地方法院後，台灣台中地方法院民事執行處以八十二年
              度民執聲七更字第二號裁定被上訴人應負擔之執行費用額確定為十萬
              五千六百六十四元，上訴人不服抗告後，經本院以八十二年度抗字第
              三五八號駁回抗告確定，理由略謂：系爭執行名義所命相對人（即被
              上訴人）應為給付，係將台灣高等法院台中分院七十六年度上易字第
              八六０號刑事判決全文在中央日報、聯合報南投縣版，以五號活字各
              刊登三日，並未指定應刊登於彩色營業廣告版面，亦無限定不得刊登
              於分類廣告版面而須以十全批廣告刊登。而於分類廣告版刊登所需費
              用，聯合報為七萬四千一百六十元，中央日報為三萬元，抗告人（即
              上訴人）代為刊登者，則係於聯合報彩色營業廣告版面以十全十段乘
              以一百四十行之廣告刊登，費用為二十九萬四千元，於中央日報係以
              十全批商業廣告版面刊登，費用為二十五萬二千元，核其代為刊登報
              紙之費用，遠較刊登上開分類廣告之費用為高。按強制執行不得逾必
              要之程度，本件相對人依執行名義應負之登報義務，既無限定必須登
              載於營業廣告版以十全批刊登，則其於費用較低之分類廣告版刊登，
              應認已足，乃抗告人逕以高昂之費用代為刊登於上開版面，其逾上揭
              分類廣告費用部分，自非得認係必要等語，已詳細審酌何以上訴人主
              張之金額為不可採之理由，嗣上訴人對上開確定裁定不服，向本院聲
              請再審，經本院以八十二年度再字第三四號駁回其再審之聲請，上訴
              人對該駁回裁定抗告後，亦經最高法院以八十二年度台抗字第五四０
              號裁定駁回抗告；嗣上訴人再對本院八十二年度再字第三四號裁定聲
              請再審，復經本院以八十二年度再字第五一號裁定駁回，上訴人對該
              裁定抗告後，最高法院再以八十三年度台抗字第三一號裁定駁回其抗
              告，上訴人又對該最高法院裁定聲請再審，固經最高法院以八十三年
              度台聲字第三八六號裁定廢棄該院八十三年度台抗字第三一號裁定及
              本院八十二年度再字第五一號裁定，並命本院更為裁定，惟本院以八
              十三年度再更(一)字第四七號更為審理後，仍駁回上訴人對於本院八十
              二年度再字第三四號確定裁定關於再審之聲請，此有各該裁定影本在
              卷可稽，復為兩造所不加爭執，是上訴人就系爭代為刊登報紙所生之
              執行費用，業經確定為十萬五千六百六十四元，並無疑義。
            (二)上訴人固主張其於本件係基於和解契約、委任契約或無因管理之法律
              關係對於被上訴人有所請求云云，惟按當事人如得依其他方法達成目
              的，或法律設有特別之救濟方法，能依該方法救濟，而仍以訴請求者
              ，並無保護之必要，即欠缺權利保護要件。本件上訴人起訴之目的，
              既在於請求被上訴人應給付代為刊登報紙之費用，就此，強制執行法
              既已設有特別之確定執行費用救濟方法，而上訴人亦已依該方法尋求
              救濟確定，已如前述，則其另依民法之和解、委任、無因管理等請求
              權基礎提起本件訴訟，即無保護之必要，要屬當然。
    （二）、再者，本件被上訴人固多次在台灣台中地方法院民事執行處七十七年度
            執八字第二０六二號執行程序中，表示由債權人即上訴人自行刊登，並
            由其負擔費用（見原審卷第十三頁至第十五頁），惟其表示之對象均係
            執行法院，上訴人於該調查筆錄中，亦無允為處理意思表示之記載，得
            否執此即謂兩造已另達成民法上之契約合意，實值斟酌；又被上訴人業
            已一再表明，其所為上開陳述，係意在表明上訴人依該執行法院同案號
            七十七年三月十七日執行命令主旨所載內容代執行後，由被上訴人負擔
            所生之必要費用，非同意上訴人恣意刊登，稽諸被上訴人曾收受上訴人
            於七十七年三月二十五日之催告書，知悉若由上訴人代為刊登，初估費
            用要四十餘萬元，上訴人提供被上訴人以支付三十萬元替代之方式等情
            ，被上訴人就此價格甚且未予同意，當足徵兩造並未達成以五十餘萬元
            之高價，委由上訴人代為刊登之合意，要無庸疑，則上訴人苟非依執行
            命令所載內容代執行，致增加非必要費用，自非被上訴人所應負擔，要
            屬當然。因此，兩造間就系爭刊報紙之行為，並無成立和解契約或委任
            契約之事實，要可認定。
    （三）、本件刊登報紙之行為，係基於台灣台中地方法院民事執行處執行命令所
            為，本質上為行使國家公權力之行為，非無法律上之義務而為他人處理
            事務之私法上行為；再者，如前所述，被上訴人曾收受上訴人於七十七
            年三月二十五日之催告書，知悉若由上訴人代為刊登，初估費用要四十
            餘萬元，上訴人提供被上訴人以支付三十萬元替代之方式等情，被上訴
            人就此價格甚且未予同意，則上訴人嗣以五十餘萬元之高價予以刊登，
            得否謂上訴人為被上訴人管理該登報事務係利於本人，且不違反被上訴
            人明示或可得推知之意思，而認兩造得成立無因管理之法律關係，亦值
            推敲。因此，上訴人另主張得依無因管理之法律關係，對被上訴人有所
            請求，亦無理由。
五、綜上所述，本件上訴人起訴之目的，既在於請求被上訴人應給付代為刊登報紙之
    費用，就此強制執行法既已設有確定執行費用之救濟途徑，而上訴人亦已依該方
    法尋求救濟確定，則其另依民法之和解、委任、無因管理等請求權基礎提起本件
    訴訟，即無保護之必要；再者，兩造間並無和解、委任契約及無因管理之法律關
    係存在，則上訴人先位主張被上訴人應依和解契約及委任契約，備位主張被上訴
    人應依無因管理之法律關係，給付上訴人五十四萬六千元，及自八十一年九月十
    六日起至清償日止，按年息百分之五計算之利息，均無理由，不應准許。原審為
    上訴人敗訴之判決，並無不合。上訴意旨指摘原判決不當，求予廢棄改判，為無
    理由，應予駁回。
六、本件事證已臻明確，兩造其餘主張及舉證，核與判決結果不生影響，自毋庸逐一
    加以論述。
七、據上論結，本件上訴為無理由，依民事訴訟法第四百四十九條第一項、第七十八
    條，判決如主文。
中　　　華　　　民　　　國　　九十三　　年　　　十　　　月　　 二十　　 日
~B1民事第一庭審判長法　官　林陳松
~B2　　　　　　　　法　官　鄭金龍
~B3　　　　　　　　法　官　李寶堂
右為正本係照原本作成。
不得上訴。
~B 　 　　　　　　書記官　廖次芬
中　　　華　　　民　　　國　　九十三　　年　　　十　　　月　　二十一　　日
                                                                        Ｂ
